【裁判字號】    93,訴,2931
【裁判日期】    950111
【裁判案由】    毒品危害防制條例
【裁判全文】
臺灣高雄地方法院刑事判決              93年度訴字第2931號
公  訴  人  臺灣高雄地方法院檢察署檢察官
被      告  丙○○
指定辯護人  本院公設辯護人  乙○○
上列被告因毒品危害防制條例案件，經檢察官提起公訴（93年度
偵字第8636號），本院判決如下：
    主  文
丙○○無罪。
    理  由
一、公訴意旨略以：被告丙○○於93年4 月24日下午6 時30分許
    ，攜帶第一級毒品海洛因3 小包（合計淨重2 公克，空包裝
    重0.73公克，起訴書誤載為3 公克），搭乘甲○○（另為不
    起訴處分）駕駛之車牌號碼QL-0693 號自小客車，在高雄市
    左營區○○路榮民總醫院急診室前，欲與一位不詳年籍之「
    陳信德」以半錢之海洛因交換2 錢之安非他命之方式交易毒
    品時，經警當場查獲而未遂，並在車內扣得海洛因3 小包，
    另在其高雄縣旗山鎮凱旋新村259 號住處內，扣得電子磅秤
    1 台、夾鏈袋2 包、吸食燈泡1 支。因認被告涉犯毒品危害
    防制條例第4 條第6 項（起訴書誤載為第5 項）、第1 項之
    販賣第一級毒品未遂罪嫌云云。
二、按犯罪事實應依證據認定之，無證據不得認定其犯罪事實；
    不能證明被告犯罪者，應諭知無罪之判決，刑事訴訟法第15
    4 條第2 項、第301 條第1 項分別定有明文。復按刑事訴訟
    上證明之資料，無論其為直接或間接證據，均須達於通常一
    般之人均不致有所懷疑，而得確信其為真實之程度，始得據
    為有罪之認定，若關於被告是否犯罪之證明未能達此程度，
    而有合理懷疑之存在，致使無從形成有罪之確信，根據「罪
    證有疑，利於被告」之證據法則，即不得遽為不利被告之認
    定，亦有最高法院76年度臺上字第4986號判例可資參照。次
    按販賣毒品與轉讓毒品之區別，在於行為人主觀上是否具有
    「營利」之意圖，倘於有償讓與他人之初，係基於營利之意
    思，並已著手實施，而因故無法高於購入原價出售，最後不
    得不以原價或低於原價讓與他人時，仍屬販賣行為。苟始終
    無營利之意思，縱以原價或低於原價有償讓與他人，仍難謂
    為販賣行為，僅得以轉讓論處。故行為人主觀上有無營利之
    意圖，自應於有罪判決之事實欄內詳為記載，然後於理由內
    說明其憑以認定之證據，始為合法，復有最高法院94年度台
    上字第6577號判決要旨可資參照。
三、公訴意旨認被告涉犯販賣第一級毒品海洛因未遂罪嫌，無非
    係以：(1)被告於警詢中之自白、(2)上開扣案第一級毒品海洛
    因3 小包、(3)證人甲○○於警詢中之陳述為其論據。
四、訊據被告對於與真實姓名年籍不詳之「陳信德」，相約於前
    揭時、地，交換毒品之事實，固供承在卷，核與證人即開車
    搭載被告前往上開地點之甲○○於警詢中、審理中之證述，
    及證人即查獲員警許令穎於審理中所證之情節相符，而被告
    於案發之際經警在車內搜索扣得之不明粉末3 小包（合計淨
    重2 公克，空包裝重0. 73 公克），業經檢出均含有第一級
    毒品海洛因之成分，有法務部調查局93年6 月1 日調科壹字
    第220017244 號鑑定通知書1 紙在案可稽（見本院卷第31頁
    ）。惟被告堅詞否認有何販賣毒品之犯行，辯稱：我本身就
    有施用第一級毒品海洛因及第二級毒品安非他命，海洛因是
    我先前向「陳信德」購買的，因為他當時沒有安非他命，所
    以先拿海洛因給我，叫我改天跟他換回安非他命，被查獲當
    天是他打電話約我去換安非他命的，並非與陳信德有交易海
    洛因等語。經查：
  (一)被告於93年4 月24日為警查獲所採之尿液，經送往高雄市立
    凱旋醫院檢驗以GC/MS 方法（氣相層析/ 質譜儀法）檢驗，
    結果確呈第一級毒品海洛因代謝後嗎啡及第二級毒品甲基安
    非他命之陽性反應，此有93年5 月9 日藥物尿液檢驗報告1
    紙在卷可稽（見本院卷第33頁）。且被告此部分施用第一、
    二級毒品之犯行，復經本院以93年度訴字第1492號判處應執
    行有期徒刑1 年5 月，有該判決、臺灣高等法院被告前案紀
    錄表各1 份附卷可憑，是被告辯稱：伊有施用第一級毒品海
    洛因、第二級毒品安非他命等語，洵屬有據，應堪採信。又
    本件扣案之第一級毒品海洛因3 小包，合計淨重僅2 公克，
    有上開法務部調查局鑑定通知書1 紙在案可佐，足見本件扣
    案海洛因毒品數量非多，故被告於購入之初，應係為供己施
    用，而非基販賣之意圖而販入，應可認定。
  (二)被告雖於警詢中自承：與陳信德相約以半錢之海洛因（即本
    件扣案之海洛因）換取2 錢之安非他命等語（見警卷第2 頁
    、本院卷第169 頁、第179 頁），並經本院當庭勘驗警詢錄
    音帶內容屬實，並有警詢錄音譯文在卷可參（見本院卷第16
    8-171 頁）。然查本件現場並未扣得被告所供欲交換之第二
    級毒品安非他命，此有扣押物品清單可考。是被告警詢雖供
    稱欲以現場扣案之第一級毒品海洛因，與「陳信德」之安非
    他命交換。惟現場既未扣有何安非他命可資佐證，故被告於
    案發現場所搜扣之海洛因是否果真能與「陳信德」之安非他
    命交換，已非無疑問。又被告雖於警詢中供稱：當時是欲以
    半錢之海洛因與陳信德之2 錢安非他命交換云云。然按單一
    毒品價格之高低與其是否具備相當之純度，兩者間具有高度
    之相關性（即一般而言純度愈高者，其價值則愈高），本件
    現場既未扣得第二級毒品安非他命，自無從評估兩者間（海
    洛因與安非他命）是否具有對價關係，是尚難遽行認定被告
    確係基於營利之意圖，而與陳信德為互易毒品之約定。
  (三)又被告請甲○○於案發當時，駕車搭載前往高雄榮民總醫院
    急診區前等候男子「陳信德」，等候10餘分鐘後，（期間未
    有人前往接觸），準備離開時，即由警員上前查獲之事實，
    業據員警許令穎證述在卷（見本院卷第712 頁），又證稱：
    這次沒人舉發或監聽被告販賣毒品，我們是從之前案情研判
    等語，並證稱：我們在當日中午就開始跟蹤了，當時甲○○
    與丙○○從卡拉OK出來，回到丙○○住處，他們2 人又馬上
    出來，我們就懷疑他們是否要拿毒品交易等語（見本院卷第
    172-173 頁），足見警方當時僅由被告當日搜證之行蹤研判
    被告可能涉及販毒，惟尚未有何實據足資證明被告已涉有販
    毒。況案發現場，均未有何與被告交易之對象出現，故自難
    憑此作為認定販賣毒品之依據。
  (四)另證人甲○○雖於警詢中供稱：我是在今天（93年4 月24日
    ）17時左右從他（即被告）的住處搭載他的，他要我帶他到
    （高雄）榮民總醫院並說跟朋友約在那裡，他也沒告訴我拿
    什麼東西給人，但在途中他用電話與人連絡時隱約知道他要
    拿毒品跟人交易，之後到了榮民總醫院急診室沒多久警方就
    當場查獲我車內的毒品海洛因等語（見警卷第3 頁），且證
    人即查獲警員許令穎於審理中亦證稱：甲○○在警詢確實有
    提到，被告有講到有關毒品交易問題，但是確實交易內容，
    甲○○並不清楚等語（見本院卷第176 頁）。然查，證人甲
    ○○於警詢中之供述縱屬無誤，但未指明被告當時在車內與
    不詳姓名之人談論交易何種毒品，或交易價格、重量若干，
    及其他有關交易毒品之具體內容。實難據即為不利被告之認
    定。況證人甲○○於本院審理中證稱：查獲當天（93年4 月
    24日），當天我在卡拉OK遇到被告，…就拜託我載他去（高
    雄）榮民總醫院找朋友。他有叫我先回他家一下，後來再到
    榮民總醫院去。我載被告到榮民總醫院這段期間，我記得被
    告整路都在講電話，有人打給他，也有他打給別人。通話的
    內容我沒有印象了，我只知道被告提到錢的事情，跟朋友借
    錢的事情。至於為何在警察局中說，被告與別人通話時，他
    要拿毒品與別人交易，是因為警察當時問我說你都不會懷疑
    嗎，因為我知道被告有毒品前科，我心理面想說被告無緣無
    故叫我戴他去榮民總醫院，我想是不是他身上也有帶毒品。
    所以被告與別人毒品交易，是我自己的猜測，不是我聽到的
    內容等語（見本院卷第173-17 5頁），核與其於警詢中之供
    述相歧，則證人指述前後既有不一，亦難憑此作為認定被告
    販賣第一級毒品海洛因之依據。
五、綜上所述，公訴人所指之前揭事證，均無法使本院就被告被
    訴販賣第一級毒品之犯行已達確信之程度。此外，復查無其
    他積極證據，足資證明被告犯有販賣第一級毒品之犯行，是
    被告犯罪即屬不能證明。從而，揆諸前揭法條及判例意旨，
    自應為被告無罪判決之諭知。
據上論斷，應依刑事訴訟法第301 條第1 項前段，判決如主文。
本案經檢察官丁○○到庭執行職務。
中    華    民    國    95    年    1     月    11    日
                  刑事第八庭    審判長法  官  李政庭
                                      法  官  賴文姍
                                      法  官  李育信
以上正本證明與原本無異。
如不服本判決，應於收受送達後10日內向本院提出上訴書狀。
中    華    民    國    95    年    1     月    11    日
                                      書記官  洪生輝


司法院資訊處製作；財團法人民間司法改革基金會備份。
